臺灣高等法院刑事判決
109年度上訴字第4308號
上  訴  人  臺灣基隆地方檢察署檢察官
被      告  許智文


上列上訴人因被告違反洗錢防制法等案件，不服臺灣基隆地方法
院109年度金訴字第42號，中華民國109年7月24日第一審判決（
起訴案號：臺灣基隆地方檢察署108年度偵字第6325號、第6327
號、第6328號、第6329號、第6516號，移送併辦案號：臺灣桃園
地方檢察署109年度偵字第13838號），提起上訴，本院判決如下
：
    主  文
上訴駁回。                                              
    事實及理由
一、經本院審理結果，認第一審以被告許智文犯刑法第30條第1
    項、第339條第1項之幫助詐欺取財罪，判處有期徒刑3月，
    並諭知易科罰金之折算標準為新臺幣1,000元折算1日，認事
    用法及量刑均無不當，應予維持，並引用第一審判決書記載
    之事實、證據及理由（如附件）。
二、檢察官上訴意旨略以：原判決既認定被告主觀上具有「可預
    見提供金融帳戶予姓名年籍不詳之人使用，可能幫助不詳犯
    罪集團從事財產犯罪行為，作為取得財物或財產上利益之管
    道，竟基於縱使該人將其帳戶用以從事詐欺取財之財產犯罪
    行為，亦不違反其本意之幫助詐欺取財犯意」，輕率提供其
    個人金融帳戶存摺、提款卡及密碼予詐騙集團成員使用，則
    其亦應可預見將自己所開立之金融帳戶存摺、提款卡及密碼
    提供他人使用，極可能供作詐欺取財犯罪用途，並可能藉由
    其帳戶掩飾、隱匿詐欺取財犯罪所得之本質、來源、去向、
    所在或所有權，致使被害人及警方追查無門，仍容任他人使
    用其金融帳戶資料實施詐欺取財之特定犯罪，由被害人將款
    項匯入被告提供之帳戶，而成功掩飾、隱匿詐欺取財犯罪所
    得之本質、來源、去向、所在、所有權，致使被害人求償無
    著，並阻撓偵查。是堪認被告於提供帳戶之際確有違反洗錢
    防制法第2條第1款、第2款洗錢行為之不確定故意，應論以
    同法第14條第1項之罪責。原判決漏未審酌及此，難認妥適
    云云。
三、惟查洗錢防制法所稱之「洗錢」行為，依第2條之規定，係
    指：一、意圖掩飾或隱匿特定犯罪所得來源，或使他人逃避
    刑事追訴，而移轉或變更特定犯罪所得；二、掩飾或隱匿特
    定犯罪所得之本質、來源、去向、所在、所有權、處分權或
    其他權益者；三、收受、持有或使用他人之特定犯罪所得。
    並於第14條、第15條規定其罰則，俾防範犯罪行為人藉製造
    資金流動軌跡斷點之手段，去化不法利得與犯罪間之聯結。
    申言之，洗錢防制法之立法目的，在於防範及制止因犯第3 
    條所列之特定犯罪而取得或變得之財物或財產上利益及其之
    孳息，藉由包含處置（即將特定犯罪所得直接予以移轉或變
    更）、分層化（即以迂迴層轉、化整為零之多層化包裝方式
    ，掩飾或隱匿特定犯罪所得）及整合（即收受、持有或使用
    他人之特定犯罪所得，使之回流至正常金融體系，而得以合
    法利用享受）等各階段之洗錢行為，使其形式上轉換成為合
    法來源，以掩飾或切斷特定犯罪所得與犯罪之關聯性，而藉
    以逃避追訴、處罰。提供金融帳戶提款卡及密碼之行為人，
    因已將帳戶之提款卡及密碼等物件提供他人使用，失去對自
    己帳戶之實際管領權限，若無配合指示親自提款，即無收受
    、持有或使用特定犯罪所得之情形，且無積極之移轉或變更
    特定犯罪所得之行為，故非屬洗錢防制法第2條第1款、第3
    款所稱之洗錢行為。至洗錢防制法第2條修正之立法說明第3
    點雖謂「…四提供帳戶以掩飾不法所得之去向，例如：販售
    帳戶予他人使用…」等語，似以販售帳戶為洗錢類型之一，
    然其僅係單純之舉例，並未說明何以與掩飾、隱匿之要件相
    當。而文義解釋為法律解釋之基礎，立法者之意思僅屬對構
    成要件文義之眾多解釋方法之一，仍須就法條文字之規範目
    的及保護利益具體分析。一般而言，洗錢防制法第2條第2款
    之掩飾、隱匿行為，目的在遮掩、粉飾、隱藏、切斷特定犯
    罪所得與特定犯罪間之關聯性，是此類洗錢行為須與欲掩飾
    、隱匿之特定犯罪所得間具有物理上接觸關係（事實接觸關
    係）。而提供金融帳戶提款卡及密碼供他人使用，嗣後被害
    人雖匯入款項，然此時之金流仍屬透明易查，在形式上無從
    合法化其所得來源，未造成金流斷點，尚不能達到掩飾或隱
    匿特定犯罪所得之來源、去向及所在之作用，須待款項遭提
    領後，始產生掩飾、隱匿之結果。故而，行為人提供金融帳
    戶提款卡及密碼，若無參與後續之提款行為，即非洗錢防制
    法第2條第2款所指洗錢行為，無從成立一般洗錢罪之直接正
    犯。綜上，行為人提供金融帳戶提款卡及密碼予不認識之人
    ，非屬洗錢防制法第2條所稱之洗錢行為，不成立同法第14
    條第1項一般洗錢罪之正犯（最高法院108年度台上大字第31
    01號裁定意旨參照）。本案被告既僅提供其帳戶存摺、提款
    卡及密碼予不詳詐欺集團成員，查無證據足認其有參與後續
    之提款行為，揆諸前揭說明，自非屬洗錢防制法第2條所稱
    之洗錢行為，無從成立同法第14條第1項之一般洗錢罪。原
    審就被告被訴洗錢部分不另為無罪之諭知，並無違誤。檢察
    官猶執前詞上訴，指摘原判決不當，為無理由，應予駁回。
四、被告經合法傳喚，無正當理由不到庭，爰不待其陳述逕行判
    決。
據上論斷，應依刑事訴訟法第373條、第368條、第371條，判決
如主文。
本案經檢察官滕治平到庭執行職務。
中　　華　　民　　國　　110 　年　　3 　　月　　4 　　日
                  刑事第十六庭  審判長法　官  葉騰瑞
                                      法　官  廖紋妤
                                      法　官  陳芃宇
以上正本證明與原本無異。
被告不得上訴。
檢察官就洗錢罪部分如不服本判決，應於收受送達後20日內向本
院提出上訴書狀，惟須受刑事妥速審判法第9條限制。其未敘述
上訴之理由者，並得於提起上訴後20日內向本院補提理由書(均
須按他造當事人之人數附繕本)「切勿逕送上級法院」。
刑事妥速審判法第9條：
除前條情形外，第二審法院維持第一審所為無罪判決，提起上訴
之理由，以下列事項為限：
一、判決所適用之法令牴觸憲法。
二、判決違背司法院解釋。
三、判決違背判例。
刑事訴訟法第 377 條至第 379 條、第 393 條第 1 款之規定，
於前項案件之審理，不適用之。
                                      書記官  李佳芬
中　　華　　民　　國　　110 　年　　3 　　月　　12　　日